【裁判字號】    95,台上,5708
【裁判日期】    951019
【裁判案由】    違反毒品危害防制條例
【裁判全文】
最高法院刑事判決            九十五年度台上字第五七０八號
上  訴  人  甲○○
                    18號（
選任辯護人  陳增機律師
上列上訴人因違反毒品危害防制條例案件，不服台灣高等法院中
華民國九十五年八月十七日第二審判決（九十五年度上訴字第九
九四號，起訴案號：台灣基隆地方法院檢察署九十四年度偵字第
二六０號），提起上訴，本院判決如下：
    主  文
原判決撤銷，發回台灣高等法院。
    理  由
原判決認定上訴人甲○○有如原判決事實欄所示之犯行，因而撤
銷第一審關於販賣第二級毒品部分之科刑判決，改判仍論處上訴
人共同連續販賣第二級毒品罪刑（處有期徒刑八年）；固非無見
。
惟查：（一）按毒品危害防制條例第十九條第一項規定，犯第四
條至第九條、第十二條、第十三條或第十四條第一項、第二項之
罪者，其供犯罪所用或因犯罪所得之財物，均沒收之，如全部或
一部不能沒收時，追徵其價額或以其財產抵償之，係採義務沒收
主義，法院並無斟酌之餘地，倘合於該項應沒收之規定，縱未扣
案，亦應宣告沒收。且該供犯罪所用之物，亦無與同條例第十八
條規定，查獲之「專供」製造或施用第一、二級毒品之器具，不
問屬於犯人與否，均沒收銷燬之相同規定，自不以「專供」販賣
毒品所用為強制沒收之要件。原判決事實認定：「甲○○明知第
二級毒品甲基安非他命未經許可，不得持有、販賣，其向綽號『
阿輝』之陳龍輝等人購買甲基安非他命供己施用後，仍有部分甲
基安非他命尚未施用完畢，因見販賣甲基安非他命有利可圖，遂
意圖營利，基於販賣甲基安非他命之概括犯意，以其所有000000
0000門號之手機（該門號登記於他人名下）以聯絡甲基安非他命
之買賣事項，分別於原判決事實欄所述時間、地點，販賣甲基安
非他命予蕭健宏、陳佳惠、陳茂通、王素真、歐陽信等人」；倘
屬無訛，則上訴人所有之手機（不含SIM 卡）係供上訴人供本件
販賣毒品所用之物，雖非專供販賣毒品之用，且未扣案，仍應依
法宣告沒收。惟原判決理由竟謂：「本已扣案後經台灣基隆地方
法院檢察署執行檢察官以九十四年度執字第一二０五號執行命令
發還之被告所有用以連繫販賣安非他命之GPLUS GT88型號手機一
支（含0000000000 門號SIM卡一張），因其本質上非專供被告販
賣甲基安非他命之用，且已發還，是無宣告沒收之必要」等語（
見原判決正本第十頁）；其適用法則即有未當。（二）按證據雖
已調查，而其內容尚未完全明瞭者，即與未經調查無異，如遽行
判決，仍屬應於審判期日調查之證據未予調查。原判決理由說明
，上訴人在原審辯稱伊於警詢時曾供出其毒品上游為綽號「阿輝
」之陳龍輝，而警方已依其陳述查獲陳龍輝，應依毒品危害防制
條例第十七條規定，減輕其刑云云。惟原判決採取證人即本件承
辦警員施富山之所證：「依據監聽紀錄，已知道上訴人與陳龍輝
聯絡買賣毒品，製作表格，即知其上游是誰，上訴人雖在警察局
供稱向『阿輝』購買毒品，上訴人到案時，（我們）即提示陳龍
輝之照片供其指認，至於陳龍輝名字如何知道，卷內沒有辦法查
出，是同仁江宗訓在追查的」等語；以及監聽之紀錄內容，上訴
人在民國九十三年十月二十六日與陳龍輝電話聯絡時，即有討論
金額、數量之問題，另警方於九十五年一月二十六日至台灣花蓮
看守所詢問陳龍輝等證據資料，據以認定警方在查獲上訴人之前
即已具體掌握陳龍輝係上訴人安非他命之來源，而不採上訴人之
辯解；惟依卷內資料，上訴人於九十三年十一月十七日在警察局
供稱：「（你所使用之第二級毒品安非他命來源為何？數量為何
？價錢為何？）我是今天向朋友綽號『阿輝』拿第二級毒品安非
他命，以每淨重一公克新台幣一千元代價購得；（警方在你身上
長褲口袋查扣女用黑色襪內裝有海洛因、安非他命，黑襪是何人
所有？你與何人一起去購買？）黑色襪是譚美美的，我與譚美美
於今日早上十時左右，前往台北縣三峽鎮『阿輝』家裡購買的」
等語（見警卷第四頁至第五頁反面）；依該筆錄之記載，似非警
員以上訴人向陳龍輝購買毒品之情節向上訴人查證，而係上訴人
主動供出來源為「阿輝」；而警員江宗訓究竟係何時如何查知「
阿輝」即係陳龍輝？又何時掌握陳龍輝販賣安非他命予上訴人？
何以遲至九十五年一月二十六日始行詢問陳龍輝？此攸關上訴人
是否符合毒品危害防制條例供出來源因而破獲之規定？原審雖傳
喚證人施富山，但未傳喚江宗訓查明，致此部分之事實尚欠明確
，本院無從為適用法律當否之判斷，自有違誤。以上，或係上訴
意旨所指摘，或屬本院得依職權調查之事項，應認原判決有撤銷
發回之原因。
據上論結，應依刑事訴訟法第三百九十七條、第四百零一條，判
決如主文。
中    華    民    國  九十五  年    十    月   十九   日
                      最高法院刑事第十二庭
                          審判長法官  林  永  茂
                                法官  洪  文  章
                                法官  蘇  振  堂
                                法官  蕭  仰  歸
                                法官  何  菁  莪
      本件正本證明與原本無異
                                      書  記  官
中    華    民    國  九十五  年    十    月  二十三  日
                                                      V


司法院資訊處製作；財團法人民間司法改革基金會備份。
